【裁判字號】    94,婚,1411
【裁判日期】    950105
【裁判案由】    履行同居
【裁判全文】
臺灣板橋地方法院民事判決              94年度婚字第1411號
原      告  甲○○
被      告  乙○○
上列當事人間離婚等事件，本院於中華民國94年12月22日言詞辯論
終結，判決如下：
    主    文
原告之訴駁回。
訴訟費用由原告負擔。
    事實及理由
一、原告主張：兩造於民國86年1月間結婚，共同育有子女，以
    台北縣三重市○○○路53之2號3樓為共同住所，兩造感情初
    尚和睦，詎自88年初以來，兩造常為被告的銀行債務起爭執
    ，原告遂於89年8月間暫時至原告母親住處居住思考，同時
    知會被告，詎被告於89年8月22日，趁原告不在時，更換家
    中門鎖，讓原告無法返家，原告曾要求被告給付新鑰匙，卻
    遭拒絕。原告於94年8月17日接到台灣板橋地方法院的強制
    執行命令，原告每月薪資的三分之一遭強制執行，經濟入不
    敷出，原告認為被告是故意行為，造成原告痛苦萬分而多次
    想不開，經原告查證始悉，原告以前擔任被告的保證人，並
    以房屋抵押，向銀行借款210萬元，作為開設立大祥行有限
    公司之資金，未料被告竟利用此款項去以債養債，即被告將
    不動產抵押擔保額度擴大至420萬元，可隨時借款，被告先
    後向華南銀行借款208萬元、83萬元，該二筆借款自91年1月
    起均未繳納利息，銀行催告應清償195萬7815元，並經台灣
    台北地方法院以91年度訴字第2590號判決兩造應連帶清償
    195萬7815元。被告後來與華南銀行協商，避免拍賣價格較
    低，而由被告自己於91年8月9日將台北縣三重市○○○路53
    之2號3樓房屋出售林萬得，但被告僅清償203萬元予華南銀
    行，房屋過戶的餘款卻未清償銀行，將該債務遺留給保證人
    之原告解決。原告於91年8月9日將台北縣三重市○○○路53
    之2號3樓房屋變賣，並未通知原告，此行為已構成惡意遺棄
    原告。原告又於94年12月5日收到彰化銀行大同分行的催告
    通知，即婚前買給被告的房屋（台北縣三重市○○街1號2樓
    之4）尚積欠0000000元，原告是連帶債務保證人。被告故意
    將債務遺留予原告的行為，已造成原告痛苦，並使兩造婚姻
    無法彌補，原告今起訴請求被告履行同居，但條件是要被告
    將其名下的台北縣三重市○○街1號2樓之4房屋出售並以所
    得款項去清償銀行債務，原告才接受被告返回原告目前台北
    縣新店市○○路110巷17弄7號住處共同生活，該房屋是原告
    母親名下所有，原告目前與母親同住該處，因為原告必須照
    顧母親的生活；如果被告不變賣台北縣三重市○○街1號2樓
    之4房屋並清償債務，原告是無法接受被告共同生活。原告
    今請求被告履行同居，對原告來說，只是離婚訴訟的起點而
    已等語。並聲明：被告應與原告同居。
二、被告方面：兩造婚後共同居住台北縣三重市○○○路53之2
    號3樓，該屋是75年10月購買的，但有房屋貸款需繳納，後
    來被告於86年2月再購買二間小套房（台北縣三重市○○街1
    號2樓之4及3樓之5），後來其中一間3樓之5於86年10月售出
    ，但被告仍需負擔每月4萬8千元之房屋貸款。原告婚後初始
    均將其所賺的錢交付被告處理，但被告仍難支付上開房屋貸
    款及家庭生活開銷，被告遂經營一家公司，努力維持家計。
    後來原告竟經常與一些女子在電話中竊竊私語，被告曾與原
    告理論，原告發誓不會背叛被告，否則願給付300萬元予被
    告，被告信以為真。後來被告生產坐月子期間，原告竟因聽
    信他人讒言搧動與外面美色誘惑，以一包香煙為藉口，動手
    打被告並揚言要離婚，隨即原告於89年8月離家出走，惡意
    遺棄原告，甚至原告於當月就終止給付家用，不留任何餘地
    予被告轉圜，被告自此一人獨自生活至今已5年4個月。被告
    於這5年多來，需要繳納二間房屋的貸款，又要扶養二名兒
    子，原告分文未付，全靠被告獨自在外工作努力賺錢，非常
    辛苦，但被告實在無力支撐，面對銀行催款壓力，只好出售
    台北縣三重市○○○路53之2號3樓房屋以清償債務，被告後
    來搬到台北縣三重市○○街1號2樓之4小套房居住，被告目
    前已信用破產，也已變賣名下的汽車。原告先前委請律師寄
    來存證信函要求履行同居，被告信以為真，打電話向律師表
    示願意共同生活，律師卻不予回覆。後來法院寄來原告的起
    訴狀，被告依狀載的原告電話號碼撥去，原告一聽到被告的
    聲音就掛斷，拒絕再接，被告後來一再撥去，都轉到語音信
    箱，被告始明瞭原告根本不是真心要履行同居。被告遭原告
    惡意遺棄5年4個月以來，失去房屋、車輛、金錢、精神而負
    債累累。如果原告真心要與被告履行同居，被告隨時願意與
    原告共同生活，但原告如果要求被告變賣目前唯一的一間小
    套房，被告拒絕，因該小套房是被告目前的棲身之所；原告
    所述的新店房屋是原告的母親住處，被告以前曾像傭人似的
    去幫忙做家務服侍原告家人，被告拒絕去該處與原告共住云
    云。並聲明：駁回原告之訴。
三、經查，兩造目前婚姻關係存續中，為夫妻關係，此有原告提
    出之戶籍謄本一件為證。又查，兩造婚後原共同住在台北縣
    三重市○○○路53之2號3樓，因兩造以房屋為擔保，由被告
    為借款人，原告擔任連帶保證人，共同向銀行借款而積欠債
    務，兩造經常為債務問題而爭吵，原告遂於89年8月間離家
    搬回台北縣新店市的母親家居住至今，期間被告為清償債務
    而變賣上開房屋，搬至台北縣三重市○○街1號2樓之4小套
    房居住，但兩造共同積欠的債務尚未清償完畢，經銀行向兩
    造共同催討並取得法院的確定判決，已聲請強制執行之情，
    業經兩造到庭陳述甚明，且有原告提出之土地暨建物登記簿
    謄本一份、華南銀行消費者貸款申請及調查表影本一份、華
    南銀行催帳單影本一份、台灣台北地方法院91訴字第2590號
    判決書影本一份、台灣台北地方法院執行命令一份、彰化銀
    行催帳單影本一份等為證。
四、茲原告起訴請求被告應至台北縣新店市的原告母親住處與原
    告履行同居義務，惟原告附有條件即被告應先變賣被告名下
    的台北縣三重市○○街1號2樓之4小套房去清償債務云云。
    被告則以原告非真心要與被告履行同居、該小套房是被告目
    前的棲身之所而拒絕變賣為辯。是以本案爭點在於原告是否
    真實願與被告履行同居？被告有無拒絕履行同居的正當理由
    ？
五、按夫妻互負同居之義務，但有不能同居之正當理由者，不在
    此限，民法第一千零一條定有明文。婚姻關係乃以人倫秩序
    為其基礎，夫妻因婚姻關係成立，須經營共同生活，此係婚
    姻本質上之當然結果，但倘有不能同居之正當理由，則可不
    負同居之義務。
    婚姻之男女來自不同家庭，個性難免差異，何況本件兩造婚
    姻存續中共同負有大筆債務，兩造為此屢起爭執，原告於89
    年8月先行離家搬至原告母親住處居住，被告隨而變賣兩造
    的住處以清償債務，兩造分居至今已5年多，是以兩造婚姻
    已有破裂。於此情形下，原告若真心要挽回婚姻而要被告履
    行同居，原告應有柔和態度與被告共同解決債務及共同住處
    的問題，今原告捨此不為，遽起訴請求被告至原告母親住處
    履行同居並附有條件即被告應先賣屋清償債務，參酌原告當
    庭提出之補充陳述狀末頁更明白記載「請求履行同居之訴，
    對我來說，只是離婚之訴的起點而已」等語，顯見原告非真
    心要挽回婚姻而邀請被告履行同居，而是以此訴訟要求被告
    解決債務問題及辦理離婚而已。
    依此調查，被告辯稱原告非真心要履行同居而拒絕搬去原告
    母親住處居住云云，為有理由，是以被告自有民法第一千零
    一條但書所示之不能同居之正當理由。
六、從而，原告訴請被告履行同居之義務，為無理由，應予駁回
    。
七、結論：原告之訴為無理由，依民事訴訟法第78條，判決如主
    文。
中    華    民    國    95    年    1     月    5     日
                                臺灣板橋地方法院家事法庭
                                    法    官  黃  惠  瑛
以上正本證明與原本無異。
如對本判決不服，應於收受判決後20日內向本院提出上訴狀（須
按他造人數附繕本並繳納上訴費用）
中    華    民    國    95    年    1     月    5     日
                                    書 記 官  林  月  蓉


司法院資訊處製作；財團法人民間司法改革基金會備份。
